---
output: html_document
title: "Práctica 1: Estadística descriptiva"
date: "**Grupo 2:** Paula Armenteros, Marta de Miguel, Victor Gil, María Fernanda Montero, Daniel Redondo."
author: "**Estadística - Curso 2024/2025**"
---

```{r setup, include=FALSE}
knitr::opts_chunk$set(echo = TRUE)
suppressPackageStartupMessages(library(tidyverse))
suppressPackageStartupMessages(library(summarytools))
```

# 1. Introducción y definición de objetivos

En este estudio se analizarán datos obtenidos de "smogon" y "kaggle" que recogen las estadísticas y usabilidad de cada pokémon desde la primera hasta la octaba generación.

Los objetivos de este análisis se centrarán en:

1.  Determinar la variación de las estadísticas de los pokémons entre generaciones.

2.  Determinar la variación de tipos de pokémons entre generaciones.

3.  Determinar la variación de la cantidad de pokémons legendarios entre generaciones.

4.  Comprobar la posibilidad de existencia de correlaciones entre estadísticas de cualidades similares.

5.  Elaborar una predicción sobre la novena generación de pokémons. si

6.  Concluir cuáles son los pokémons más usados en el ámbito competitivo y sus motivos


# 2. Importación de datos y carga de paquetes

```{r echo=TRUE}
library(readxl)
library(tidyverse)
library(summarytools)
library(ggplot2)
library(knitr)
library('dplyr')


pokemon <- read_excel("data/PokemonV4.xlsx")
```

# 3. Diccionario de datos
* **`Number:`** Número identificador del Pokémon en la Pokédex Nacional.
  - Variable tipo: Identificador.
* **`Name:`** Nombre del Pokémon.
  - Variable tipo: Categórica multinivel.
* **`Type_1:`** El primer tipo elemental del Pokémon.
  - Variable tipo: Categórica multinivel.
* **`Type_2:`** El segundo tipo opcional elemental del Pokémon.
  - Variable tipo: Categórica multinivel.
* **`Total:`** La suma de las estadísticas del Pokémon.
  - Variable tipo: Numérica discreta.
* **`HP:`** Los puntos de salud del Pokémon.
  - Variable tipo: Numérica discreta.
* **`Attack:`** Los puntos de ataque físico del Pokémon.
  - Variable tipo: Numérica discreta.
* **`Defense:`** Los puntos de defensa física del Pokémon.
  - Variable tipo: Numérica discreta.
* **`Sp_attack:`** Los puntos de ataque especial del Pokémon.
  - Variable tipo: Numérica discreta.
* **`Sp_defense:`** Los puntos de defensa especial del Pokémon.
  - Variable tipo: Numérica discreta.
* **`Speed:`** Los puntos de velocidad del Pokémon.
  - Variable tipo: Numérica discreta.
* **`Stat_Average:`** La media de las estadísticas del Pokémon.
  - Variable tipo: Numérica continua.
* **`Generation:`** La generación de juegos que pertenece el Pokémon.
  - Variable tipo: Categórica ordinal.
* **`Legendary:`** Si el Pokémon es legendario o no (YES/NO).
  - Variable tipo: Categórica dicotómica.
* **`Double_Type:`** Si el Pokémon tiene dos tipos o no (YES/NO).
  - Variable tipo: Categórica dicotómica.
* **`Usage_Percentage:`** Porcentaje de uso de cada Pokémon en torneos competitivos.
  - Variable tipo: Numérica continua.

# 4. Análisis exploratorio de datos

## 4.1 Datos univariantes 

### Tabla de frecuencia 

```{r echo=TRUE}

# Creamos una tabla de frecuencias a partir del dataframe pokemon

tabla_frecuencias <- pokemon|> 
 count(Total) |>
  mutate(f = n/nrow(pokemon),
   N = cumsum(n),
    F = cumsum(f)) 
knitr::kable(tabla_frecuencias, digits = 4)

```

#### Total(+ histograma)

#### HP(Grafico de cajas HP y Gener)

```{r}
pokemon |> ggplot(aes(y=HP , x=factor(Generation))) +  geom_boxplot(fill = "#3565fc") + labs(x="Generacion") + theme_minimal()

```

#### Attack

```{r}
pokemon |> ggplot(aes(y=Attack , x=factor(Generation))) +  geom_boxplot(fill = "#3565fc") + labs(x="Generacion") + theme_minimal()
```

#### Defense

```{r}
pokemon |> ggplot(aes(y=Defense , x=factor(Generation))) +  geom_boxplot(fill = "#3565fc") + labs(x="Generacion") + theme_minimal()
```

#### Sp_attack

```{r}
pokemon |> ggplot(aes(y=Sp_attack , x=factor(Generation))) +  geom_boxplot(fill = "#3565fc") + labs(x="Generacion") + theme_minimal()
```

#### Sp_defense

```{r}
pokemon|> ggplot(aes(y=Sp_defense , x=factor(Generation))) +  geom_boxplot(fill = "#3565fc") + labs(x="Generacion") + theme_minimal()
```

#### Speed

```{r}
pokemon|> ggplot(aes(y=Speed , x=factor(Generation))) +  geom_boxplot(fill = "#3565fc") + labs(x="Generacion") + theme_minimal()
```

#### Total

```{r}
pokemon|> ggplot(aes(y=Total , x=factor(Generation))) +  geom_boxplot(fill = "#3565fc") + labs(x="Generacion") + theme_minimal()
```

### Gráficos de barras

#### Tipos de Pokémons por generación
A continuación, se va a analizar la cantidad de apariciones de cada tipo de Pokémon en cada generación, con el objetivo de diferenciar las cantidades entre tipos y entre cada juego. Se espera que en las primeras generaciones las cantidades entre tipos, sean más dispares y que los valores se estabilicen según avancen las generaciones, porque es lógico que el equilibrio al comienzo sea menos importante, que según se iban creando más y más generaciones. También se espera que, si hay un crecimiento repentino de un tipo en una generación, en la siguiente haya un descenso igual de importante, para compensar por la disparidad anterior.
```{r echo=FALSE}
# Definir una paleta de colores personalizada para los tipos (son los colores oficiales para los tipos)

colors <- c("Fighting" = "#C22E28",
            "Fire" = "#F08030",
            "Electric" = "#F8D030",
            "Grass" = "#78C850",
            "Bug" = "#A8B820",
            "Flying" = "#A890F0",
            "Water" = "#6890F0",
            "Dragon" = "#7038F8",
            "Psychic" = "#F85888",
            "Poison" = "#A040A0",
            "Ghost" = "#705898",
            "Dark" = "#705848",
            "Ground" = "#E0C068",
            "Rock" = "#B8A038",
            "Steel" = "#B8B8D0",
            "Fairy" = "#EE99AC",
            "Ice" = "#98D8D8",
            "Normal" = "#A8A878")
```

```{r echo=TRUE}
# Agrupar los tipos de Pokémon
pokemon_long <- pokemon %>%
  # Convertir en formato largo para contar ambos tipos
  pivot_longer(cols = c(Type_1, Type_2), names_to = "Type", values_to = "Types") %>%
  # Eliminar los NA, que representan Pokémon que no tienen segundo tipo
  filter(!is.na(Types))

# Agrupar por generación y tipo de Pokémon, contando las ocurrencias
pokemon_by_type <- pokemon_long %>%
  group_by(Generation, Types) %>%
  summarise(count = n()) %>%
  ungroup()
```

```{r echo=FALSE}
# Asegurarse de que el orden de los tipos siga el de la paleta de colores
pokemon_by_type$Types <- factor(pokemon_by_type$Types, levels = names(colors))
```
Una vez agrupadas y contadas todas las ocurrencias de cada tipo, se procede a crear el gráfico.
```{r echo=TRUE}
# Crear los gráficos de barras, uno por cada generación, con colores personalizados
ggplot(pokemon_by_type, aes(x = Types, y = count, fill = Types)) +
  geom_bar(stat = "identity") +
  scale_fill_manual(values = colors) +  # Aplicar la paleta de colores personalizada
  scale_y_continuous(breaks = seq(0, max(pokemon_by_type$count), by = 5)) +  # Ajustar el eje Y
  facet_wrap(~ Generation, ncol = 4) +  # Distribuir en 4 columnas
  labs(title = "Distribución de Tipos de Pokémon por Generación",
       x = "Tipo de Pokémon",
       y = "Cantidad") +
  theme_minimal() +
  theme(axis.text.x = element_blank(),  # Eliminar el texto del eje x
        axis.ticks.x = element_blank(),  # Eliminar las marcas del eje x
        strip.text = element_text(size = 12),  # Tamaño de los títulos de las facetas (Generación)
        panel.spacing = unit(2, "lines"),  # Aumentar el espacio entre gráficos
        legend.title = element_blank())  # Eliminar el título de la leyenda
```


A partir de la cuarta generación en adelante, la cantidad de tipos tiende a estabilizarse. Sin embargo, las primeras generaciones muestran una mayor disparidad en los tipos, como en la primera, donde la cantidad de tipos Dark, Dragon o Ghost, y de Water o Poison, son muy dispares.

Un fenómeno interesante es la variabilidad de ciertos tipos a lo largo del tiempo. Por ejemplo, en la segunda y tercera generación, el tipo Dragon muestra un crecimiento, que luego se estabiliza. Otros tipos, como Electric, Grass o Fire, parecen mantenerse más consistentes. El cambio más drástico se produce con el tipo Poison de primera a segunda generación.

En general, se cumple la tendencia esperada: conforme avanzan las generaciones, la cantidad de Pokémon de cada tipo tiende a nivelarse, y que grandes picos van acompañados por grandes caídas, que luego se estabilizan.

#### Top 100 tipos mas usados 

A continuación, se analiza la cantidad de apariciones de cada tipo Pokémon en los top 100 Pokémon más usados en el competitivo:

````{r echo=FALSE}
  pokemon_by_usage <- arrange(pokemon,desc(Usage_Percentage))

  # Definir una paleta de colores personalizada para los tipos
  colors <- c("Fighting" = "#C22E28",
            "Fire" = "#F08030",
            "Electric" = "#F8D030",
            "Grass" = "#78C850",
            "Bug" = "#A8B820",
            "Flying" = "#A890F0",
            "Water" = "#6890F0",
            "Dragon" = "#7038F8",
            "Psychic" = "#F85888",
            "Poison" = "#A040A0",
            "Ghost" = "#705898",
            "Dark" = "#705848",
            "Ground" = "#E0C068",
            "Rock" = "#B8A038",
            "Steel" = "#B8B8D0",
            "Fairy" = "#EE99AC",
            "Ice" = "#98D8D8",
            "Normal" = "#A8A878")
````
  
````{r echo=TRUE}

  # Agrupar los tipos de Pokémon
  top100usage <- head(pokemon_by_usage,100) %>%
  # Convertir en formato largo para contar ambos tipos
  pivot_longer(cols = c(Type_1, Type_2), names_to = "Type", values_to = "Types") %>%
  # Eliminar los NA, que representan Pokémon que no tienen segundo tipo
  filter(!is.na(Types))
  
  pokemon_by_use <- top100usage %>%
  group_by(Types) %>%
  summarise(count = n()) %>%
  ungroup()
  
  ggplot(pokemon_by_use, aes(x = reorder(Types, count), y = count, fill = Types)) +
  geom_bar(stat = "identity") +
    
  scale_fill_manual(values = colors) +  # Aplicar la paleta de colores personalizada
  scale_y_continuous(breaks = seq(0, max(pokemon_by_use$count), by = 5)) +  # Ajustar el eje Y
  labs(title = "Distribución de Tipos de Pokémon en el top 100 en competitivo",
       x = "Tipo de Pokémon",
       y = "Cantidad") +
  theme_minimal() +
  theme(axis.text.x = element_blank(),  # Eliminar el texto del eje x
        axis.ticks.x = element_blank(),  # Eliminar las marcas del eje x
        strip.text = element_text(size = 12),  # Tamaño de los títulos de las facetas (Generación)
        panel.spacing = unit(2, "lines"),  # Aumentar el espacio entre gráficos
        legend.title = element_blank())  # Eliminar el título de la leyenda

````

Podemos apreciar la gran disparidad entre uso de cada tipo Pokémon. Lógicamente, podemos concluir que generalmente, los típos Pokémon más usados (Agua, Fuego, Volador...) tienen una ventaja intrinseca, ya sea por sus interacciones entre otros tipos, u otras razones, sobre los tipos Pokémon menos usados (Bicho, Roca, Electrico...)

### Gráfico de líneas

A continuación, en el gráfico se muestra la variación de la cantidad de pokémons legendarios entre generaciones, además de la media, la mediana y la moda. Estos datos servirán luego para poder crear una predicción de la posible 9ª generación de Pokémon.

```{r echo=TRUE}
# Agrupar los Pokémons legendarios
legendarios <- pokemon %>%
  filter(Legendary == TRUE) %>%
  group_by(Generation) %>%
  summarise(count = n())

# Calcular media y mediana
media <- mean(legendarios$count)
mediana <- median(legendarios$count)

# Función para calcular la moda
moda <- function(x) {
  ux <- unique(x)
  ux[which.max(tabulate(match(x, ux)))]
}

moda_val <- moda(legendarios$count)

# Crear el gráfico de líneas
ggplot(legendarios, aes(x = Generation, y = count)) +
  geom_line(color = "black", linewidth  = 1) +  
  geom_point(size = 3, color = "black") + 
  
  # Agregar líneas para media, mediana y moda
  geom_hline(yintercept = media, color = "#3565fc", linetype = "dashed", linewidth = 1) +
  geom_hline(yintercept = mediana, color = "red", linetype = "dotted", linewidth = 1) +
  geom_hline(yintercept = moda_val, color = "darkgreen", linetype = "solid", linewidth = 1) +
  
  # Agregar etiquetas para media, mediana y moda
  annotate("text", x = max(legendarios$Generation) + 1, y = media + 0.5, 
           label = paste("Media:", round(media, 1)), color = "#3565fc", hjust = 1) +
  annotate("text", x = max(legendarios$Generation) + 1, y = mediana + 0.5, 
           label = paste("Mediana:", round(mediana, 1)), color = "red", hjust = 1) +
  annotate("text", x = max(legendarios$Generation) + 1, y = moda_val + 0.5, 
           label = paste("Moda:", round(moda_val, 1)), color = "darkgreen", hjust = 1) +
  
  # Ajustes en los ejes del gráfico
  scale_x_continuous(breaks = seq(min(legendarios$Generation), max(legendarios$Generation), by = 1)) +
  scale_y_continuous(breaks = seq(min(legendarios$count), max(legendarios$count), by = 1)) +
  labs(title = "Cantidad de Pokémon legendarios por generación",
       x = "Generación",
       y = "Cantidad") +
 
  theme_minimal()

```

En general, se observa una tendencia al alza en el número de Pokémon legendarios por generación, con picos significativos en las generaciones 5 y 8, lo que indica que no existe una fórmula fija a la hora de introducir nuevos Pokémon legendarios.

### Resúmenes numéricos

#### Pokémons por generación
````{r}
# Tabla con los pokémon por generación
tabla_generacion_pokemons <- pokemon %>%
  group_by(Generation) %>%
  summarise(Pokemons_Por_Generacion = n()) %>%
  as.data.frame()  # Convertimos a data frame para evitar <dbl> e <int>

# Calcular la media total de pokémon por generación
media_total_pokemons <- mean(tabla_generacion_pokemons$Pokemons_Por_Generacion)

# Mostramos la tabla con los pokémon por generación
print(tabla_generacion_pokemons)

# Mostramos la media total separada
print(media_total_pokemons)
````

#### Análisis descriptivo de estadísticas

````{r}
with(pokemon, stby(HP,Generation, descr))
````


````{r}
with(pokemon, stby(Attack,Generation, descr))
````


````{r}
with(pokemon, stby(Defense,Generation, descr))
````


````{r}
with(pokemon, stby(Sp_attack,Generation, descr))
````


````{r}
with(pokemon, stby(Sp_defense,Generation, descr))
````


````{r}
with(pokemon, stby(Speed,Generation, descr))
````


## 4.2 Datos bivariantes

### Scatter plot

En este apartado analizaremos la posible existencia de correlación entre estadísticas de cualidades similares de los Pokémons, con el fin de verificar si están relacionadas directa o indirectamente.

#### Correlación entre Attack vs. sp_attack

```{r}
# Crear el scatterplot
ggplot(pokemon, aes(x = Attack, y = Sp_attack)) +
  geom_point(color = "black", alpha = 0.6) +
    geom_smooth(method = "lm", color = "#3565fc", se = FALSE) +
  # Gráfico de dispersión
  labs(title = "Relación entre Attack y Sp_attack",
       x = "Attack",
       y = "Sp_attack") +
  theme_minimal()

# Calcular y mostrar la correlación
correlation <- cor(pokemon$Attack, pokemon$Sp_attack, use = "complete.obs")  
# Calcular correlación
print(paste("Correlación entre Attack y Sp_attack:", round(correlation, 2)))
```

El análisis muestra que existe una relación positiva pero débil entre el ataque físico y el ataque especial de los Pokémon. Esto indica que, en general, un Pokémon con un valor alto de Attack tiende a tener también un valor alto de Sp_Attack, pero no es una regla estricta, y hay bastante variabilidad entre los individuos. 
Además, la correlación moderada y la dispersión reflejan que ciertos Pokémon están especializados en uno de estos tipos de ataque, dependiendo de su tipo o rol en las batallas.


#### Correlación entre Defense vs. sp_defense

```{r}
# Crear el scatterplot
ggplot(pokemon, aes(x = Defense, y = Sp_defense)) +
  geom_point(color = "black", alpha = 0.6) +
  geom_smooth(method = "lm", color = "#3565fc", se = FALSE) +
  # Gráfico de dispersión
  labs(title = "Relación entre Defense y Sp_defense",
       x = "Defense",
       y = "Sp_defense") +
  theme_minimal()

# Calcular y mostrar la correlación
correlation <- cor(pokemon$Defense, pokemon$Sp_defense, use = "complete.obs")  
# Calcular correlación
print(paste("Correlación entre Defense y Sp_defense:", round(correlation, 2)))
```

Al igual que en la correlación anterior, el análisis muestra que existe una relación moderada positiva entre las variables, sin embargo, esta relación no es lo suficientemente fuerte como para ser considerada una relación lineal clara. 
También, es importante  considerar otras variables que podrían estar en juego, como el tipo de Pokémon, la evolución, o incluso el nivel. Por lo que la correlación no implica causalidad.

### Gráfico de regresión

#### Covarianza entre Stat_Average vs. Usage_Percentage

```{r echo=TRUE}

#STAT_AVERAGE VS USAGE

# Define ranges for x and y
Stat_range <- c(5, 131)
Usage_range <- c(0.001, 100)

# Filter data based on the defined ranges
filtered_data <- pokemon %>% select(Stat_Average, Usage_Percentage) %>%
  filter(Stat_Average >= Stat_range[1] & Stat_Average <= Stat_range[2],
         Usage_Percentage >= Usage_range[1] & Usage_Percentage <= Usage_range[2])


filtered_data|> 

ggplot(aes(x = Stat_Average, y = Usage_Percentage)) +   geom_point() +
  
  geom_smooth(method = lm) +
  
  labs(title = "Gráfico de dispersión con ajuste de regresión")+
  theme_minimal()

#TOTAL VS USAGE

# Define ranges for x and y
Total_range <- c(5, 800)
Usage_range <- c(0.01, 100)

# Filter data based on the defined ranges
filtered_data <- pokemon %>% select(Total, Usage_Percentage) %>%
  filter(Total >= Total_range[1] & Total <= Total_range[2],
         Usage_Percentage >= Usage_range[1] & Usage_Percentage <= Usage_range[2])


filtered_data|> 

ggplot(aes(x = Total, y = Usage_Percentage)) +   geom_point() +
  
  geom_smooth(method = lm) +
  
  labs(title = "Gráfico de dispersión con ajuste de regresión")+
  theme_minimal()

```

En tanto el grafico comparando el porcentaje de uso con el total de estadistica, como en el que compara el porcentaje de uso con la media de estadisticas, podemos apreciar una clara pero débil relación directamente proporcional entre el uso de un Pokémon y sus estadísticas. Podemos concluir entonces, que el uso de un Pokémon en competitivo está menos determinado por sus estadisticas, y más relacionado con otros factores, como su tipo, plantel de movimientos, relevancia en cuanto al "metajuego" del momento, o incluso la combinación de todos estos factores.

Esta conclusión es reforzada al observar los Pokémon más usados en competitivo, como Incineroar, que a pesar de caer alrededor de la mitad del eje X en la gráfica en cuanto a estadisticas, es el Pokémon más usado en el competitivo, con 52,33% de los equipos registrados teniéndolo en uno de sus seis puestos. Incineroar, al mismo tiempo, pertenece al tipo Fuego (3er tipo más usado) y al tipo Siniestro (6to tipo más usado), lo cual sugiere que las interacciones de tipo tengan una mayor importancia al decidir la relevancia de un Pokémon.

# 5. Conclusión
A lo largo de las generaciones, tanto los tipos de Pokémon como sus estadísticas han tendido a equilibrarse, evitando grandes picos de disparidad.
Las variaciones entre las estadísticas individuales de los Pokémon de cada generación han sido relativamente consistentes, lo que sugiere que la tendencia hacia un equilibrio continuará en la 9ª generación.

A partir de todos los datos analizados, se puede hacer una estimación a valores generales y particulares.

## Valores generales
La media de Pokémon por generación es de 134, por lo que podemos esperar que la 9ª generación presente un número similar de nuevos Pokémon.
De la misma manera, la media de los legendarios rondan los 15, por lo que se sugiere un número similar no muy lejano.

## Valores particulares
Según los gráficos de barras los tipos de Pokémon se puede esperar que ronden los valores entre 20 y 10 por elemento, donde los más perjudiciados, con valores menores, serán los tipos "Ground" y "Normal".

En cuanto a las estadísticas básicas de los Pokémons:

- El 50% de los Pokémon probablemente tendrá un HP rondando los 70.

- El 50% de los Pokémon tendrán un ataque cercano a 80.

- El 50% de los Pokémon mostrarán una defensa en torno a 75.

- Para las estadísticas especiales, el 50% tendrá un sp_ataque alrededor y una sp_defensa cercana a 70.

- La velocidad de los Pokémon también será similar a generaciones previas, con el 50% de ellos rondando los 65 puntos.

- Finalmente, el 50% de los Pokémon tendrán un total de estadísticas cercanas a 500.


# 6. Bibliografía

* https://www.smogon.com/stats/2022-04/gen8vgc2022-0.txt

* https://www.kaggle.com/datasets/jaidalmotra/pokemon-dataset
