---
title: "Práctica 1: Estadística descriptiva"
output: html_document
date: "**Estadística - Curso 2024/2025**"
author: "**Grupo 2:** Paula Armenteros, Marta de Miguel, Victor Gil, María Fernanda Montero, Daniel Redondo"
---

```{r setup, include=FALSE}
knitr::opts_chunk$set(echo = TRUE)
suppressPackageStartupMessages(library(tidyverse))
```

# 1 Introducción y definición de objetivos

En este estudio se analizarán datos obtenidos de "smogon" y "kaggle" que recogen las estadísticas y usabilidad de cada pokémon desde la primera hasta la octaba generación.

Los objetivos de este análisis se centrarán en:

1.  Determinar la variación de las estadísticas de los pokémons entre generaciones.

2.  Determinar la variación de tipos de pokémons entre generaciones.

3.  Determinar la variación de la cantidad de pokémons legendarios entre generaciones.

4.  Elaborar una predicción sobre la novena generación de pokémons.

5.  Concluir cuáles son los pokémons más usados en el ámbito competitivo y sus motivos

## 2 Importación de datos y carga de paquetes

```{r echo=TRUE}
library(readxl)
library(tidyverse)
library(ggplot2)
library(knitr)

pokemon <- read_excel("data/PokemonV4.xlsx")
```


## 3 Diccionario de datos
* `Number:` Número identificador del Pokémon en la Pokédex Nacional.
* `Name:` Nombre del Pokémon.
* `Type_1:` El primer tipo elemental del Pokémon.
* `Type_2:` El segundo tipo opcional elemental del Pokémon.
* `Total:` La suma de las estadísticas del Pokémon.
* `HP:` Los puntos de salud del Pokémon.
* `Phys_Attack:` Los puntos de ataque físico del Pokémon.
* `Phys_Defense:` Los puntos de defensa física del Pokémon.
* `Sp_Attack:` Los puntos de ataque especial del Pokémon.
* `Sp_Defense:` Los puntos de defensa especial del Pokémon.
* `Speed:` Los puntos de velocidad del Pokémon.
* `Stat_Average:` La media de las estadísticas del Pokémon.
* `Generation:` La generación de juegos que pertenece el Pokémon.
* `Legendary:` Si el Pokémon es legendario o no (YES/NO).
* `Double_Type:` Si el Pokémon tiene dos tipos o no (YES/NO).

```{r}

```
