---
title: "Práctica 1: Estadística descriptiva"
output: html_document
date: "2024-09-27"
author: "Grupo 2:
          Paula Armenteros
          Marta de Miguel
          Victor Gil
          María Fernanda Montero
          Daniel Redondo"
---

```{r setup, include=FALSE}
knitr::opts_chunk$set(echo = TRUE)
```

# Práctica 1: Estadística descriptiva

Estadística - Curso 2024/2025

## Introducción y definición de objetivos

En este estudio se analizarán datos obtenidos de "smogon" y "kaggle" que recogen las estadísticas y usabilidad de cada pokémon desde la primera hasta la octaba generación.

Los objetivos de este análisis se centrarán en:

1.  Determinar la variación de las estadísticas de los pokémons entre generaciones.

2.  Determinar la variación de tipos de pokémons entre generaciones.

3.  Determinar la variación de la cantidad de pokémons legendarios entre generaciones.

4.  Elaborar una predicción sobre la novena generación de pokémons.

5. Concluir cuáles son los pokémons más usados en el ámbito competitivo y sus motivos

```{r cars}
 ------

```

## Including Plots

You can also embed plots, for example:

```{r pressure, echo=FALSE}
plot(pressure)
```

Note that the `echo = FALSE` parameter was added to the code chunk to prevent printing of the R code that generated the plot.
