---
output: html_document
title: "Práctica 1: Estadística descriptiva"
date: "**Grupo 2:** Paula Armenteros, Marta de Miguel, Victor Gil, María Fernanda Montero, Daniel Redondo."
author: "**Estadística - Curso 2024/2025**"
---

```{r setup, include=FALSE}
knitr::opts_chunk$set(echo = TRUE)
suppressPackageStartupMessages(library(tidyverse))
suppressPackageStartupMessages(library(summarytools))
```

# 1. Introducción y definición de objetivos

En este estudio se analizarán datos obtenidos de "smogon" y "kaggle" que recogen las estadísticas y usabilidad de cada pokémon desde la primera hasta la octaba generación.

Los objetivos de este análisis se centrarán en:

1.  Determinar la variación de las estadísticas de los pokémons entre generaciones.

2.  Determinar la variación de tipos de pokémons entre generaciones.

3.  Determinar la variación de la cantidad de pokémons legendarios entre generaciones.

4.  Comprobar la posibilidad de existencia de correlaciones entre estadísticas de cualidades similares.

5.  Elaborar una predicción sobre la novena generación de pokémons. si

6.  Concluir cuáles son los pokémons más usados en el ámbito competitivo y sus motivos


# 2. Importación de datos y carga de paquetes

```{r echo=TRUE}
library(readxl)
library(tidyverse)
library(summarytools)
library(ggplot2)
library(knitr)
library('dplyr')


pokemon <- read_excel("data/PokemonV4.xlsx")
```

# 3. Diccionario de datos
* **`Number:`** Número identificador del Pokémon en la Pokédex Nacional.
  - Variable tipo: Identificador.
* **`Name:`** Nombre del Pokémon.
  - Variable tipo: Categórica multinivel.
* **`Type_1:`** El primer tipo elemental del Pokémon.
  - Variable tipo: Categórica multinivel.
* **`Type_2:`** El segundo tipo opcional elemental del Pokémon.
  - Variable tipo: Categórica multinivel.
* **`Total:`** La suma de las estadísticas del Pokémon.
  - Variable tipo: Numérica discreta.
* **`HP:`** Los puntos de salud del Pokémon.
  - Variable tipo: Numérica discreta.
* **`Attack:`** Los puntos de ataque físico del Pokémon.
  - Variable tipo: Numérica discreta.
* **`Defense:`** Los puntos de defensa física del Pokémon.
  - Variable tipo: Numérica discreta.
* **`Sp_Attack:`** Los puntos de ataque especial del Pokémon.
  - Variable tipo: Numérica discreta.
* **`Sp_Defense:`** Los puntos de defensa especial del Pokémon.
  - Variable tipo: Numérica discreta.
* **`Speed:`** Los puntos de velocidad del Pokémon.
  - Variable tipo: Numérica discreta.
* **`Stat_Average:`** La media de las estadísticas del Pokémon.
  - Variable tipo: Numérica continua.
* **`Generation:`** La generación de juegos que pertenece el Pokémon.
  - Variable tipo: Categórica ordinal.
* **`Legendary:`** Si el Pokémon es legendario o no (YES/NO).
  - Variable tipo: Categórica dicotómica.
* **`Double_Type:`** Si el Pokémon tiene dos tipos o no (YES/NO).
  - Variable tipo: Categórica dicotómica.
* **`Usage_Percentage:`** Porcentaje de uso de cada Pokémon en torneos competitivos.
  - Variable tipo: Numérica continua.

# 4. Análisis exploratorio de datos

## 4.1 Datos univariantes 

### Tabla de frecuencia (TODOS POKEMONS) 

#### Total(+ histograma)

```{r echo=TRUE}

# Creamos una tabla de frecuencias a partir del dataframe pokemon

tabla_frecuencias <- pokemon|> 
 count(Total) |>
  mutate(f = n/nrow(pokemon),
   N = cumsum(n),
    F = cumsum(f)) 
knitr::kable(tabla_frecuencias, digits = 4)

```

#### HP(Grafico de cajas HP y Gener)

```{r}
pokemon |> ggplot(aes(y=HP , x=factor(Generation))) +  geom_boxplot() + labs(x="Generacion")

```

#### Attack

#### Defense

#### Sp_attack

#### Sp_defense

#### Speed

#### Tipo


### Boxplot(GENNERACÓN)

#### HP

#### Attack

#### Defense

#### Sp_attack

#### Sp_defense

#### Speed


### Gráficos de barras (GENERACIÓN)

#### Tipos de Pokémons por generación(8 graficos juntos| tipos y cantidad)
A continuación, se va a analizar la cantidad de apariciones de cada tipo en cada generación, con el objetivo de diferencias de cantidades entre tipos y entre cada juego. Se espera que en las primeras genreraciones sean más dispares las cantidades entre tipos, y que los valores se estabilicen según avancen las generaciones, porque es lógico que el equilibrio al comienzo sea menos importante, que según se iban creando más y más generaciones. También se espera que si hay un crecimiento repentino de un tipo en una generación, en la siguiente haya un descenso igual de importante, para compensar por la disparidad anterior.
```{r echo=FALSE}
# Definir una paleta de colores personalizada para los tipos

colors <- c("Fire" = "#F08030", "Water" = "#6890F0", "Grass" = "#78C850", 
            "Bug" = "#A8B820", "Poison" = "#A040A0", "Flying" = "#A890F0", 
            "Normal" = "#A8A878", "Electric" = "#F8D030", "Ground" = "#E0C068", 
            "Rock" = "#B8A038", "Psychic" = "#F85888", "Ice" = "#98D8D8", 
            "Dragon" = "#7038F8", "Ghost" = "#705898", "Dark" = "#705848", 
            "Steel" = "#B8B8D0", "Fairy" = "#EE99AC")
```

```{r echo=TRUE}
# Agrupar los tipos de Pokémon
pokemon_long <- pokemon %>%
  # Convertir en formato largo para contar ambos tipos
  pivot_longer(cols = c(Type_1, Type_2), names_to = "Type", values_to = "Types") %>%
  # Eliminar los NA, que representan Pokémon que no tienen segundo tipo
  filter(!is.na(Types))

# Agrupar por generación y tipo de Pokémon, contando las ocurrencias
pokemon_by_type <- pokemon_long %>%
  group_by(Generation, Types) %>%
  summarise(count = n()) %>%
  ungroup()
```
Una vez agrupadas y contadas todas las ocurrencias de cada tipo, se procede a crear el gráfico.
```{r echo=TRUE}
# Crear los gráficos de barras, uno por cada generación, con colores personalizados
ggplot(pokemon_by_type, aes(x = Types, y = count, fill = Types)) +
  geom_bar(stat = "identity") +
  scale_fill_manual(values = colors) +  # Aplicar la paleta de colores personalizada
  scale_y_continuous(breaks = seq(0, max(pokemon_by_type$count), by = 5)) +  # Ajustar el eje Y
  facet_wrap(~ Generation, ncol = 4) +  # Distribuir en 4 columnas
  labs(title = "Distribución de Tipos de Pokémon por Generación",
       x = "Tipo de Pokémon",
       y = "Cantidad") +
  theme_minimal() +
  theme(axis.text.x = element_blank(),  # Eliminar el texto del eje x
        axis.ticks.x = element_blank(),  # Eliminar las marcas del eje x
        strip.text = element_text(size = 12),  # Tamaño de los títulos de las facetas (Generación)
        panel.spacing = unit(2, "lines"),  # Aumentar el espacio entre gráficos
        legend.title = element_blank())  # Eliminar el título de la leyenda
```

#### Top 100 tipos mas usados 


### Gráfico de lineas(Legendarios por generación)

```{r echo=TRUE}
#Agrupar los Pokémons legendarios
legendarios <- pokemon %>%
  filter(Legendary == TRUE) %>%
  group_by(Generation) %>%
  summarise(count = n())
# Verificar los resultados
legendarios
# Crear el gráfico de barras
ggplot(legendarios, aes(x = Generation, y = count)) +
  geom_bar(stat = "identity", fill = "#3565fc") +
  scale_x_continuous(breaks = seq(min(legendarios$Generation), max(legendarios$Generation), by = 1)) + 
  labs(title = "Cantidad de Pokémon legendarios por generación",
       x = "Generación",
       y = "Cantidad") +
  theme_minimal()
```

### Resúmenes numéricos(media de Pokémons por generación, Pókemons legendarios, cada tipo)


## 4.2 Datos bivariantes

### Scatter plot

#### Correlación entre attack vs. sp_attack

#### Correlación entre defense vs. sp_defense


### Gráfico de regresión

#### Covarianza entre Stat_Average vs. Usage_Percentage

```{r echo=TRUE}

#STAT_AVERAGE VS USAGE

# Define ranges for x and y
Stat_range <- c(5, 131)
Usage_range <- c(0.001, 100)

# Filter data based on the defined ranges
filtered_data <- pokemon %>% select(Stat_Average, Usage_Percentage) %>%
  filter(Stat_Average >= Stat_range[1] & Stat_Average <= Stat_range[2],
         Usage_Percentage >= Usage_range[1] & Usage_Percentage <= Usage_range[2])


filtered_data|> 

ggplot(aes(x = Stat_Average, y = Usage_Percentage)) +   geom_point() +
  
geom_smooth(method = lm) +
  
labs(title = "Gráfico de dispersión con ajuste de regresión")

#TOTAL VS USAGE

# Define ranges for x and y
Total_range <- c(5, 800)
Usage_range <- c(0.01, 100)

# Filter data based on the defined ranges
filtered_data <- pokemon %>% select(Total, Usage_Percentage) %>%
  filter(Total >= Total_range[1] & Total <= Total_range[2],
         Usage_Percentage >= Usage_range[1] & Usage_Percentage <= Usage_range[2])


filtered_data|> 

ggplot(aes(x = Total, y = Usage_Percentage)) +   geom_point() +
  
geom_smooth(method = lm) +
  
labs(title = "Gráfico de dispersión con ajuste de regresión")

#### Attack

```{r}
pokemon |> ggplot(aes(y=Attack , x=factor(Generation))) +  geom_boxplot() + labs(x="Generacion")
```

#### Defense

```{r}
pokemon |> ggplot(aes(y=Defense , x=factor(Generation))) +  geom_boxplot() + labs(x="Generacion")
```

#### Sp_attack

```{r}
pokemon |> ggplot(aes(y=Sp_attack , x=factor(Generation))) +  geom_boxplot() + labs(x="Generacion")
```

#### Sp_defense

```{r}
pokemon|> ggplot(aes(y=Sp_defense , x=factor(Generation))) +  geom_boxplot() + labs(x="Generacion")
```

#### Speed

```{r}
pokemon|> ggplot(aes(y=Speed , x=factor(Generation))) +  geom_boxplot() + labs(x="Generacion")
```

#### Total

```{r}
pokemon|> ggplot(aes(y=Total , x=factor(Generation))) +  geom_boxplot() + labs(x="Generacion")
```


### Gráficos de barras (GENERACIÓN)

#### Tipos de Pokémons por generación(8 graficos juntos| tipos y cantidad)

```{r echo=TRUE}
# Definir una paleta de colores personalizada para los tipos
colors <- c("Fire" = "#F08030", "Water" = "#6890F0", "Grass" = "#78C850", 
            "Bug" = "#A8B820", "Poison" = "#A040A0", "Flying" = "#A890F0", 
            "Normal" = "#A8A878", "Electric" = "#F8D030", "Ground" = "#E0C068", 
            "Rock" = "#B8A038", "Psychic" = "#F85888", "Ice" = "#98D8D8", 
            "Dragon" = "#7038F8", "Ghost" = "#705898", "Dark" = "#705848", 
            "Steel" = "#B8B8D0", "Fairy" = "#EE99AC")

# Agrupar los tipos de Pokémon
pokemon_long <- pokemon %>%
  # Convertir en formato largo para contar ambos tipos
  pivot_longer(cols = c(Type_1, Type_2), names_to = "Type", values_to = "Types") %>%
  # Eliminar los NA, que representan Pokémon que no tienen segundo tipo
  filter(!is.na(Types))

# Agrupar por generación y tipo de Pokémon, contando las ocurrencias
pokemon_by_type <- pokemon_long %>%
  group_by(Generation, Types) %>%
  summarise(count = n()) %>%
  ungroup()

# Crear los gráficos de barras, uno por cada generación, con colores personalizados
ggplot(pokemon_by_type, aes(x = Types, y = count, fill = Types)) +
  geom_bar(stat = "identity") +
  scale_fill_manual(values = colors) +  # Aplicar la paleta de colores personalizada
  scale_y_continuous(breaks = seq(0, max(pokemon_by_type$count), by = 5)) +  # Ajustar el eje Y
  facet_wrap(~ Generation, ncol = 4) +  # Distribuir en 4 columnas
  labs(title = "Distribución de Tipos de Pokémon por Generación",
       x = "Tipo de Pokémon",
       y = "Cantidad") +
  theme_minimal() +
  theme(axis.text.x = element_blank(),  # Eliminar el texto del eje x
        axis.ticks.x = element_blank(),  # Eliminar las marcas del eje x
        strip.text = element_text(size = 12),  # Tamaño de los títulos de las facetas (Generación)
        panel.spacing = unit(2, "lines"),  # Aumentar el espacio entre gráficos
        legend.title = element_blank())  # Eliminar el título de la leyenda
```

#### Top 100 tipos mas usados 


### Gráfico de lineas(Legendarios por generación)

A continuación, en el gráfico se muestra la variación de la cantidad de pokémons legendarios entre generaciones.

```{r echo=TRUE}
#Agrupar los Pokémons legendarios
legendarios <- pokemon %>%
  filter(Legendary == TRUE) %>%
  group_by(Generation) %>%
  summarise(count = n())

# Verificar los resultados
legendarios

# Crear el gráfico de barras
ggplot(legendarios, aes(x = Generation, y = count)) +
  geom_bar(stat = "identity", fill = "#3565fc") +
  scale_x_continuous(breaks = seq(min(legendarios$Generation), max(legendarios$Generation), by = 1)) + 
  labs(title = "Cantidad de Pokémon legendarios por generación",
       x = "Generación",
       y = "Cantidad") +
  theme_minimal()

```

### Resúmenes numéricos(media de Pokémons por generación, Pókemons legendarios, cada tipo)


## 4.2 Datos bivariantes

### Scatter plot

#### Correlación entre attack vs. sp_attack

#### Correlación entre defense vs. sp_defense


### Gráfico de regresión

#### Covarianza entre Stat_Average vs. Usage_Percentage

```{r echo=TRUE}

#STAT_AVERAGE VS USAGE

# Define ranges for x and y
Stat_range <- c(5, 131)
Usage_range <- c(0.001, 100)

# Filter data based on the defined ranges
filtered_data <- pokemon %>% select(Stat_Average, Usage_Percentage) %>%
  filter(Stat_Average >= Stat_range[1] & Stat_Average <= Stat_range[2],
         Usage_Percentage >= Usage_range[1] & Usage_Percentage <= Usage_range[2])


filtered_data|> 

ggplot(aes(x = Stat_Average, y = Usage_Percentage)) +   geom_point() +
  
geom_smooth(method = lm) +
  
labs(title = "Gráfico de dispersión con ajuste de regresión")

#TOTAL VS USAGE

# Define ranges for x and y
Total_range <- c(5, 800)
Usage_range <- c(0.01, 100)

# Filter data based on the defined ranges
filtered_data <- pokemon %>% select(Total, Usage_Percentage) %>%
  filter(Total >= Total_range[1] & Total <= Total_range[2],
         Usage_Percentage >= Usage_range[1] & Usage_Percentage <= Usage_range[2])


filtered_data|> 

ggplot(aes(x = Total, y = Usage_Percentage)) +   geom_point() +
  
geom_smooth(method = lm) +
  
labs(title = "Gráfico de dispersión con ajuste de regresión")

```
# 5. Conclusión

# 6. Bibliografía
https://www.smogon.com/stats/2022-04/gen8vgc2022-0.txt

https://www.kaggle.com/datasets/jaidalmotra/pokemon-dataset
