---
output: html_document
title: "Práctica 1: Estadística descriptiva"
date: "**Grupo 2:** Paula Armenteros, Marta de Miguel, Victor Gil, María Fernanda Montero, Daniel Redondo."
author: "**Estadística - Curso 2024/2025**"
---

```{r setup, include=FALSE}
knitr::opts_chunk$set(echo = TRUE)
suppressPackageStartupMessages(library(tidyverse))
suppressPackageStartupMessages(library(summarytools))
```

# 1. Introducción y definición de objetivos

En este estudio se analizarán datos obtenidos de "smogon" y "kaggle" que recogen las estadísticas y usabilidad de cada pokémon desde la primera hasta la octaba generación.

Los objetivos de este análisis se centrarán en:

1.  Determinar la variación de las estadísticas de los pokémons entre generaciones.

2. Comprobar la posibilidad de existencia de correlaciones entre estadísticas de cualidades similares. 

3.  Determinar la variación de tipos de pokémons entre generaciones.

4.  Determinar la variación de la cantidad de pokémons legendarios entre generaciones.

5.  Elaborar una predicción sobre la novena generación de pokémons.

6.  Concluir cuáles son los pokémons más usados en el ámbito competitivo y sus motivos

# 2. Importación de datos y carga de paquetes

```{r echo=TRUE}
library(readxl)
library(tidyverse)
library(summarytools)
library(ggplot2)
library(knitr)


pokemon <- read_excel("data/PokemonV4.xlsx")
```


# 3. Diccionario de datos
* **`Number:`** Número identificador del Pokémon en la Pokédex Nacional.
  - Variable tipo: Identificador.
* **`Name:`** Nombre del Pokémon.
  - Variable tipo: Categórica multinivel.
* **`Type_1:`** El primer tipo elemental del Pokémon.
  - Variable tipo: Categórica multinivel.
* **`Type_2:`** El segundo tipo opcional elemental del Pokémon.
  - Variable tipo: Categórica multinivel.
* **`Total:`** La suma de las estadísticas del Pokémon.
  - Variable tipo: Numérica discreta.
* **`HP:`** Los puntos de salud del Pokémon.
  - Variable tipo: Numérica discreta.
* **`Attack:`** Los puntos de ataque físico del Pokémon.
  - Variable tipo: Numérica discreta.
* **`Defense:`** Los puntos de defensa física del Pokémon.
  - Variable tipo: Numérica discreta.
* **`Sp_Attack:`** Los puntos de ataque especial del Pokémon.
  - Variable tipo: Numérica discreta.
* **`Sp_Defense:`** Los puntos de defensa especial del Pokémon.
  - Variable tipo: Numérica discreta.
* **`Speed:`** Los puntos de velocidad del Pokémon.
  - Variable tipo: Numérica discreta.
* **`Stat_Average:`** La media de las estadísticas del Pokémon.
  - Variable tipo: Numérica continua.
* **`Generation:`** La generación de juegos que pertenece el Pokémon.
  - Variable tipo: Categórica ordinal.
* **`Legendary:`** Si el Pokémon es legendario o no (YES/NO).
  - Variable tipo: Categórica dicotómica.
* **`Double_Type:`** Si el Pokémon tiene dos tipos o no (YES/NO).
  - Variable tipo: Categórica dicotómica.
* **`Usage_Percentage:`** Porcentaje de uso de cada Pokémon en torneos competitivos.
  - Variable tipo: Numérica continua.

# 4. Análisis exploratorio de datos

## 4.1 Datos univariantes 

### Tabla de frecuencia (TODOS POKEMONS) 

#### Total(+ histograma)

#### HP

#### Attack

#### Defense

#### Sp_attack

#### Sp_defense

#### Speed

#### Tipo


### Boxplot(GENNERACÓN)

#### HP

#### Attack

#### Defense

#### Sp_attack

#### Sp_defense

#### Speed


### Gráficos de barras (GENERACIÓN)

#### Tipos de Pokémons por generación(8 graficos juntos| tipos y cantidad)

#### Top 100 tipos mas usados 


### Gráfico de lineas(Legendarios por generación)

### Resúmenes numéricos(media de Pokémons por generación, Pókemons legendarios, cada tipo)


## 4.2 Datos bivariantes

### Scatter plot

#### Correlación entre attack vs. sp_attack

#### Correlación entre defense vs. sp_defense


### Gráfico de regresión

#### Covarianza entre Stat_Average vs. Usage_Percentage


# 5. Conclusión

# 6. Bibliografía
https://www.smogon.com/stats/2022-04/gen8vgc2022-0.txt

https://www.kaggle.com/datasets/jaidalmotra/pokemon-dataset
